臺灣苗栗地方法院刑事判決
110年度訴字第479號
公  訴  人  臺灣苗栗地方檢察署檢察官
被      告  鄭景安



上列被告因加重詐欺等案件，經檢察官提起公訴（110年度偵字
第4918號），被告於本院準備程序進行中就被訴事實為有罪之陳
述，經本院告知簡式審判程序之旨，並聽取當事人之意見後，本
院合議庭裁定由受命法官獨任進行簡式審判程序，判決如下：
    主    文
丁○○犯如附表主文欄所示之罪，各處如附表主文欄所示之刑。應
執行有期徒刑貳年陸月。未扣案犯罪所得新臺幣捌仟元沒收，於
全部或一部不能沒收或不宜執行沒收時，追徵其價額。
    犯罪事實及理由
一、本案犯罪事實、證據名稱均引用起訴書之記載（如附件），
    並更正、補充及增列如下：
　㈠告訴人詹月嬌、鍾月雅（如附表編號3、5所示）之記載均應
    予刪除（業據檢察官撤回起訴，有臺灣苗栗地方檢察署110
    年度聲撤字第5號撤回起訴書在卷可稽〈見本院卷第47頁至第
    48頁〉，自非本院審理範圍）。
　㈡犯罪事實欄一第19行之「使用」後應補充「（無證據證明丁○
    ○有參與此部分犯行，亦未在起訴範圍）」；第25行之新臺
    幣（下同）「135萬元」應更正為「74萬元」；第26行之「2
    9萬元」應更正為「49萬元」；第28行之「詐欺集團」後應
    補充「真實姓名、年籍不詳，綽號『阿偉』之男性成員（無證
    據證明為兒童或少年），」。
　㈢犯罪事實欄二第1行之「乙○○」應予刪除。
　㈣附表匯款時間欄編號1之「14時9分」應更正為「下午2時17分
    許」；編號2之「13時20分」應更正為「下午3時4分許」；
    編號4之「13時49分許」應更正為「下午1時38分許」。　　
　㈤證據增列「被告丁○○於審理中之自白、證人溫松發於警詢中
    之證述、受理詐騙帳戶通報警示簡便格式表、金融機構聯防
    機制通報單、彰化銀行匯款回條聯、兆豐國際商業銀行國內
    匯款申請書（兼取款憑條）、郵政跨行匯款申請書、中國信
    託銀行存款交易明細、玉山銀行帳戶交易明細、合作金庫銀
    行歷史交易明細查詢結果、台新國際商業銀行存款歷史交易
    明細查詢、存摺內頁影本、自動櫃員機交易明細表、唐念琪
    LINE通訊軟體訊息截圖」。
二、論罪科刑
　㈠核被告如起訴書附表編號1、2、4所為，均係犯刑法第339條
    之4第1項第2款之三人以上共同犯詐欺取財罪、洗錢防制法
    第14條第1項之一般洗錢罪。
　㈡共同正犯之成立，祇須具有犯意之聯絡，行為之分擔，既不
    問犯罪動機起於何人，亦不必每一階段犯行，均經參與；共
    同正犯之意思聯絡，原不以數人間直接發生者為限，即有間
    接之聯絡者，亦包括在內。如甲分別邀約乙、丙犯罪，雖乙
    、丙間彼此並無直接之聯絡，亦無礙於其為共同正犯之成立
    ；共同正犯，係共同實行犯罪行為之人，在共同意思範圍內
    ，各自分擔犯罪行為之一部，相互利用他人之行為，以達其
    犯罪之目的，其成立不以全體均參與實行犯罪構成要件之行
    為為要件，其行為分擔，亦不以每一階段皆有參與為必要，
    倘具有相互利用其行為之合同意思所為，仍應負共同正犯之
    責（最高法院34年上字第862號、77年台上字第2135號判例
    、99年度台上字第1323號判決意旨參照）。被告於詐欺集團
    擔任「收水」，雖不負責對被害人乙○○、丙○○○、告訴人甲○
    ○施以詐術及提領詐得款項，而由詐欺集團其他成員或不知
    情之唐念琪為之，但其就所參與犯行，與「加菲貓破壞王」
    、「阿偉」間各自分工，應具有相互利用之共同犯意，並分
    擔部分犯罪行為。揆諸上開說明，被告與「加菲貓破壞王」
    、「阿偉」間，有犯意聯絡及行為分擔，為共同正犯。
　㈢罪數
　⒈被告所犯三人以上共同犯詐欺取財罪及一般洗錢罪間，應依
    刑法第55條想像競合犯規定，從一重以三人以上共同犯詐欺
    取財罪論處。
　⒉被告所犯3次三人以上共同犯詐欺取財罪間，被害人等及告訴
    人人別不同，犯意各別，行為互殊，應予分論併罰。
　㈣洗錢防制法第16條第2項固規定「犯前二條之罪，在偵查或審
    判中自白者，減輕其刑」，惟被告本案一般洗錢罪部分，既
    經從一重以三人以上共同犯詐欺取財罪處斷，依最高法院10
    8年度台上大字第3563號裁定意旨，自無從再適用上開條項
    規定減刑，惟被告於偵查、審判中均自白犯一般洗錢罪，於
    量刑時當一併衡酌該部分減輕其刑事由，附此敘明。
　㈤爰以行為人之責任為基礎，審酌我國詐欺犯罪猖獗，為嚴重
    社會問題，乃政府嚴格查緝之對象，被告竟不循正途獲取財
    物，貪圖不法利益而擔任「收水」，對被害人等及告訴人之
    財產安全已生危害，影響社會治安，當屬可議，兼衡犯罪之
    動機、目的、手段、情節、分工、遭詐騙數額，及坦承犯行
    （合於洗錢防制法第16條第2項自白減刑規定）之態度，暨
    自述高職畢業之智識程度、在洗車場任職、日薪4百至5百元
    之生活狀況等一切情狀（見本院卷第87頁），分別量處如附
    表主文欄所示之刑，再審酌犯行類型、次數及時間間隔等情
    ，定其應執行之刑，以示懲儆。
三、沒收
　㈠被告本案犯罪所得8千元，未據扣案，應依刑法第38條之1第1
    項前段、第3項規定，諭知沒收，並於全部或一部不能沒收
    或不宜執行沒收時，追徵其價額。
　㈡犯第14條之罪，其所移轉、變更、掩飾、隱匿、收受、取得
    、持有、使用之財物或財產上利益，沒收之，洗錢防制法第
    18條第1項前段定有明文。宣告前二條之沒收或追徵，有過
    苛之虞者，得不宣告或酌減之；本法總則於其他法律有沒收
    之規定者，亦適用之，刑法第38條之2第2項及第11條前段分
    別定有明文。雖洗錢防制法對於沒收未制定過苛調節規定，
    惟因沒收實際上屬於干預財產權之處分，仍應遵守比例原則
    ，是於沒收存有過苛之虞之情形時，本應使法官依個案情節
    認定後得不宣告沒收或酌減之，以資衡平。查本案詐得款項
    實已由「阿偉」取走，倘對被告宣告沒收全數所掩飾財物，
    實有過苛之虞，故本院認無庸對被告宣告沒收，併此敘明。
四、依刑事訴訟法第273條之1第1項、第299條第1項前段、第310
    條之2、第454條第1項、第2項，洗錢防制法第14條第1項，
    刑法第11條前段、第28條、第339條之4第1項第2款、第55條
    、第51條第5款、第38條之1第1項前段、第3項，刑法施行法
    第1條之1第1項，判決如主文。
五、如不服本判決，自判決送達之日起20日內，得提起上訴。
本案經檢察官黃棋安提起公訴，檢察官蕭慶賢到庭執行職務。
中　　華　　民　　國　　111 　年　　3 　　月　　29　　日
                  刑事第二庭    法  官  魏正杰
以上正本證明與原本無異。　　　　　　　　　　　　　　　　如不服本判決應於收受判決後20日內向本院提出上訴書狀，並應敘述具體理由。其未敘述上訴理由者，應於上訴期間屆滿後20日內向本院補提理由書(均須按他造當事人之人數附繕本)「切勿逕送上級法院」。告訴人或被害人如對本判決不服者，應具備理由請求檢察官上訴，其上訴期間之計算係以檢察官收受判決正本之日期為準。　　　　　　　　　　　　　　　　　　　　　　　　　　　　　　　　　　　　      書記官　巫  穎
中　　華　　民　　國　　111 　年　　3 　　月　　29　　日

附錄論罪科刑法條：
洗錢防制法第14條
有第二條各款所列洗錢行為者，處7年以下有期徒刑，併科新臺
幣5百萬元以下罰金。
前項之未遂犯罰之。
前二項情形，不得科以超過其特定犯罪所定最重本刑之刑。
中華民國刑法第339條之4
犯第339條詐欺罪而有下列情形之一者，處1年以上7年以下有期
徒刑，得併科100萬元以下罰金：
一、冒用政府機關或公務員名義犯之。
二、三人以上共同犯之。
三、以廣播電視、電子通訊、網際網路或其他媒體等傳播工具，
    對公眾散布而犯之。
前項之未遂犯罰之。

附表：
編號 犯罪事實 （依匯款順序排列） 主文欄 1 被害人乙○○部分 （起訴書附表編號4） 丁○○三人以上共同犯詐欺取財罪，處有期徒刑壹年參月。 2 被害人丙○○○部分 （起訴書附表編號1） 丁○○三人以上共同犯詐欺取財罪，處有期徒刑壹年參月。 3 告訴人甲○○部分 （起訴書附表編號2） 丁○○三人以上共同犯詐欺取財罪，處有期徒刑壹年參月。